【裁判字號】    90,上易,684
【裁判日期】    901219
【裁判案由】    清償債務
【裁判全文】
台灣高等法院民事判決        九十年度上易字第六八四號
    上 訴 人    甲○○
    被上訴人    乙○○
右當事人間請求清償債務事件，上訴人對於中華民國九十年九月二十一日台灣桃園地
方法院九十年度訴字第一二八九號第一審判決提起上訴，本院判決如左：
    主    文
上訴駁回。
第二審訴訟費用由上訴人負擔。
    事    實
甲、上訴人方面：
壹、聲明：
  一、原判決廢棄。
  二、右廢棄部分，被上訴人應給付上訴人新台幣（下同）玖拾陸萬元，及自起訴狀
      繕本送達翌日起至清償日止按年息百分之五計算之利息。
  三、訴訟費用由被上訴人負擔。
貳、陳述：除與原判決相同者外，補稱略以：
  一、上訴人父親至被上訴人家中僅係禮貌性拜訪，非為提親。兩造僅為一般男女朋
      友，並未論及婚嫁。
  二、系爭九十六萬元係上訴人於半年內分七次匯款與被上訴人，上訴人非富豪子弟
      ，僅係一般勞工，需工作三年之久始能賺得九十六萬元。況其中之二十萬元，
      乃上訴人向國泰人壽以保單質借而來，兩造並約定於半年後還款，上訴人不可
      能向他人借錢贈與被上訴人，顯見九十六萬元乃上訴人借予被上訴人而非贈與
      。
  三、被上訴人已離婚並育有二子，卻欺騙被上訴人其未婚，兩造交往半年後，被上
      訴人始告知，並以各種理由向上訴人借錢，嗣後更提出多項條件使兩造婚姻無
      法締結，被上訴人顯有預謀詐欺之嫌。
  四、縱上訴人無法舉證證明兩造借貸關係之存在，被上訴人亦係無法律上原因而受
      有利益，違反民法第一百七十九條不當得利之規定。
參、聲請訊問証人鄭卓玉鳳
乙、被上訴人方面：
壹、聲明：
  一、上訴駁回。
  二、訴訟費用由上訴人負擔。
貳、陳述：除與原判決相同者外，補稱略以：
  一、系爭九十六萬元乃上訴人贈與被上訴人，如係被上訴人向上訴人借貸，則應有
      借據。
  二、被上訴人有告知上訴人伊結過婚，並育有二子，如上訴人能接受，兩造即結婚
      ；如不能接受，那就算了。
    理    由
一、本件上訴人起訴主張：被上訴人自民國八十八年十月十四日起陸續向伊借款九十
    六萬元，經上訴人多次催討，至今尚未清償等情，爰依借貸關係請求被上訴人清
    償債務。被上訴人則以：因兩造當時已論及婚嫁，系爭九十六萬元乃上訴人贈與
    被上訴人作為購車及購物之用，並非借款等語，資為抗辯。
二、上訴人主張被上訴人以匯款方式交付被上訴人九十六萬元，有提匯款單、提款單
    為證。且本件就上訴人交付九十六萬元予被上訴人之事，被上訴人亦不爭執，堪
    信上訴人確有交付被上訴人該款項。上訴人主張該款項係被上訴人向伊所借之借
    款，惟為被上訴人所否認，抗辯係上訴人所贈與，是本件所應探究者乃上訴人所
    交付被上訴人之系爭款項，是否即為借款？
三、按請求履行債務之訴，除被告自認原告所主張債權發生原因之事實外，應先由原
    告就其主張此項事實，負舉證之責任，必須證明其為真實後，被告於其抗辯事實
    ，始應負證明之責任，此為舉證責任分擔之原則（參照四十三年台上參七七號判
    例）。查兩造係因上訴人之堂姊鄭卓玉鳳之介紹而交往，為男女朋友關係為兩造
    所不爭執，男女朋友之間交付金錢之原因甚多，因此因何原因而交付九十六萬元
    上訴人主張係借款，然為被上訴人所否認，自應由上訴人就借款之實負舉證責任
    。
    １、查上訴人所提之匯款單據僅能証明上訴人有匯款予被上訴人，但並不能推論
        被上訴人即係向上訴人借款。
    ２、又上訴人陳稱系爭九十六萬元係上訴人於半年內分七次匯款與被上訴人，上
        訴人非富豪子弟，僅係一般勞工，需工作三年之久始能賺得九十六萬元。況
        其中之二十萬元，乃上訴人向國泰人壽以保單質借而來，兩造並約定於半年
        後還款，上訴人不可能向他人借錢贈與被上訴人，顯見九十六萬元乃上訴人
        借予被上訴人而非贈與云云。然查上訴人所稱該款項係伊向第三人所借或需
        工作三年之久始能賺取，但此僅係上訴人陳述交付予被上訴人款項來源，但
        不能証明該交付予被上訴人之款項即為借款。
    ３、又証人鄭卓玉鳳九十年十一月二十日於本院固証稱：上訴人是我堂弟，他是
        老實人，我看他到了適婚年齡尚未結婚，我是好意幫上訴人介紹，我根本不
        知被上訴人已結過婚、有小孩，被上訴人也沒有告訴我。在交往期間，被上
        訴人都未說明，被上訴人向上訴人說他要開店，向上訴人借錢，上訴人太老
        實，他好意幫被上訴人，才借錢給被上訴人，沒有想到反而被被上訴人咬一
        口，上訴人有告訴我，說被上訴人告訴他說要開店，請求上訴人幫忙。但對
        於兩造之間如何約定，我不清楚，但是有匯錢的事我清楚等情。是証人鄭卓
        玉鳳並未親兩造間借款之事實，僅係間接自上訴人之轉述說係被上訴人向其
        借款，証人既未親見親聞，亦不足以証明上訴人確係借貸關係。
    由上所述可知，上訴人並無任何借據或證據足證雙方係借款，故上訴人本於借貸
    關係，請求被告清償債務，顯無理由，應予駁回。
四、又上訴人另主張縱上訴人無法舉證證明兩造借貸關係之存在，被上訴人亦係無法
    律上原因而受有利益，違反民法第一百七十九條不當得利之規定。惟上訴人並未
    能主張或舉証被上訴人究有何無法律上之原因而受有利益之情事，而係就前開主
    張之事實為法律上之陳述，惟其既已陳明借貸關係，即非不當得利之法律問題，
    因此上訴人此部份主張亦不可採。
五、綜上所述，本件上訴人主張借貸關係，為不足採，上訴人執此主張被上訴人應返
    還借款云云，自屬無據。從而，上訴人主張本於借貸之法律關係，請求被上訴人
    返還借款為無理由，不應准許。其假執行之聲請亦失所附麗，應併予駁回。原審
    為上訴人敗訴之判決，及駁回其假執行之聲請，並無不合。上訴意旨指摘原判決
    不當，求予廢棄改判，為無理由，應予駁回。
六、據上論結，本件上訴為無理由，依民事訴訟法第四百四十九條第一項、第七十八
    條，判決如主文。
中      華      民      國    九十    年      十二      月      十九    日
                                    民事第九庭
                                        審判長法  官  吳  謙  仁
                                              法  官  魏  大  喨
                                              法  官  林  樹  埔
右正本係照原本作成。
不得上訴。
中      華      民      國    九十    年      十二      月      十九    日
                                              書記官  林  初  枝


司法院資訊處製作；財團法人民間司法改革基金會備份。
